【裁判字號】    99,審易,131
【裁判日期】    990324
【裁判案由】    詐欺
【裁判全文】
臺灣新竹地方法院刑事判決             99年度審易字第131號
公  訴  人  臺灣新竹地方法院檢察署檢察官
被      告  乙○○
上列被告因詐欺案件，經檢察官提起公訴（98年度偵緝字第679
號、第680號），經被告於本院準備程序中，就被訴事實為有罪
之陳述，經告知被告簡式審判程序之旨，並聽取檢察官、被告之
意見後，經本院進行簡式審判程序，本院判決如下：
    主    文
乙○○犯詐欺取財罪，累犯，處有期徒刑肆月；如易科罰金，以
新臺幣壹仟元折算壹日。又犯詐欺取財罪，累犯，處有期徒刑肆
月；如易科罰金，以新臺幣壹仟元折算壹日。又犯詐欺取財罪，
累犯，處有期徒刑肆月；如易科罰金，以新臺幣壹仟元折算壹日
。應執行有期徒刑拾月，如易科罰金，以新臺幣折算壹日。
    犯罪事實
一、乙○○前於民國92年間，因強盜案件，經臺灣桃園地方法院
    於94年6月16日以94年度訴緝字第47號判決判處有期徒刑3年
    6 月確定；又於93年間，因連續施用第一級毒品案件，經臺
    灣桃園地方法院於94年4 月28日以94年度訴緝字第46號判決
    判處有期徒刑9 月確定；再於94年間，因竊盜案件，經臺灣
    桃園地方法院於94年10月31日以94年度壢簡字第1353號判決
    判處有期徒刑4 月確定；嗣經臺灣桃園地方法院於96年8月3
    日以96年度聲減字第1736號裁定就上揭連續施用第一級毒品
    、竊盜等案件分別減為有期徒刑4月又15日、2月，與不予減
    刑之強盜案件即有期徒刑3年6月合併定應執行有期徒刑3 年
    10月確定，於94年8 月12日入監執行，嗣於96年11月16日縮
    刑假釋出監，所餘刑期交付保護管束，甫於97年12月6 日縮
    刑期滿，保護管束期滿未經撤銷以已執行完畢論。
二、詎乙○○仍不知悔改，分別為下列詐欺取財犯行：
（一）明知其並無資力清償借款，竟基於意圖為自己不法之所有
      ，於98年2 月17日晚間10時許，前往位於新竹縣新豐鄉○○路69號之萊爾富便利商店，向店員丙○○佯稱因其女友
      住院，急需住院費用，且20分鐘後即會清償借款等語，致
      丙○○陷於錯誤，誤信乙○○有資力並能於20分鐘後清償
      借款，遂將新臺幣（下同）2,500 元交付乙○○，然乙○○始終未清償上開借款。
（二）明知其並無現金可供兌換零錢，竟基於意圖為自己不法之
      所有，於98年2月23日下午2時30分許，再度前往上開便利
      商店，先交付無法提領款項之卡片1 張（未扣案）予丙○○，並告以得持該張卡片前往提款機提領款項，作為清償
      前揭借款之用，復向丙○○佯稱欲兌換2 張500 元及10張
      100 元之零錢，致丙○○陷於錯誤，誤信乙○○確欲兌換
      零錢，遂將上開金錢如數交付，然乙○○卻以返車拿取現
      鈔2,000 元為由返回車上後，未支付等值2, 000元現鈔予
      丙○○，旋即駕車離去。
（三）明知其並無資力支付加油款項，竟基於意圖為自己不法之
      所有，於98年2月24日晚間10時50分許，駕駛車牌號碼3F-
      9666號白色自用小客車，前往位於新竹縣竹北市縣○○路
      112 號之府前加油站，向該站加油員甲○○表示欲將車輛
      之油箱加滿，致甲○○陷於錯誤，誤信乙○○於油箱加滿
      後會支付加油之款項，遂將前開車輛之油箱加滿，待欲向
      乙○○收取款項825 元之際，乙○○卻藉故拿取信用卡而
      返回前開車輛，並旋即駕車離去。
三、案經甲○○訴由新竹縣政府警察局竹北分局報告臺灣新竹地
    方法院檢察署檢察官偵查起訴。
    理    由
一、程序部分：
    按除被告所犯為死刑、無期徒刑、最輕本刑為3 年以上有期
    徒刑之罪或高等法院管轄第一審案件者外，於前條第1 項程
    序進行中，被告先就被訴事實為有罪之陳述時，審判長得告
    知被告簡式審判程序之旨，並聽取當事人、代理人、辯護人
    及輔佐人之意見後，裁定進行簡式審判程序，刑事訴訟法第
    273條之1第1 項定有明文。本案被告乙○○所犯係死刑、無
    期徒刑、最輕本刑為3 年以上有期徒刑以外之罪，其於準備
    程序中就被訴事實為有罪之陳述，經告知簡式審判程序之旨
    ，並聽取公訴人及被告乙○○之意見後，本院認為適宜進行
    簡式審判程序，合先敘明。
二、認定被告乙○○犯行所憑之各項證據：
（一）被告乙○○於偵查中之供述及於本院準備程序、簡式審判
      程序時均坦承不諱。其稱：伊曾於98年2 月17日及同月23
      日到新竹縣新豐鄉16鄰69號萊爾富便利商店向店員丙○○
      分別詐騙2,500元、2,000元；另於98年2 月24日晚間10時
      50分許，駕駛所有車牌號碼3F- 9666號白色自用小客車前
      往新竹縣竹北市縣○○路112 號府前加油站加油，因當時
      沒有錢，加完油後就直接駕車離開等語（見98年度偵緝字
      第679 號偵查卷第13至15、30至32頁，本院卷第21、24、
      25頁）。
（二）證人即被害人丙○○於警詢及偵查中之證述。其稱：她於
      97年10月間至98年6 月間在新竹縣新豐鄉16鄰69號萊爾富
      超商工作，因被告林保古拿來店裡買東西，所以她對於被
      告乙○○有印象，於98年2 月17日晚間10時許，被告乙○○進入店內，向她表示伊女友懷孕，需要錢住院，很驚慌
      要向她借錢，她原本不願意借，但被告乙○○一再保證20
      分鐘後會還錢，她才借了2,500 元，直到當日晚間11時她
      下班前，被告乙○○都沒有回到店裡來；之後於98年2 月
      23日下午2 時30分許，被告乙○○又來到店裡，表示伊要
      出國，就拿給她1 張提款卡及告知密碼，要她自己去提領
      2,500 元，當下她以為被告乙○○已還她錢，之後被告乙○○又表示要換2 張面額500元紙鈔、10張面額100元紙鈔
      ，她就拿出2 張面額500元紙鈔、10張面額100元紙鈔在手
      上，被告乙○○就說要換的錢還在車上，然後拿走她手中
      的紙鈔，走出店外直接開車離開，沒有在回來過，事後她
      有使用被告乙○○提供之提款卡試圖提領，結果沒有辦理
      放入提款機，才發現只是一般之會員卡等語（見98年度偵
      字第4949號偵查卷第4至7頁，98年度偵緝字第679 號偵查
      卷第27、28頁）。
（三）證人即告訴人甲○○於警詢及偵查中之證述：其稱：他於
      97年4 月間至98年7月間在新竹縣竹北市縣○○路112號府
      前加油站擔任加油員，於98年2 月24日晚間約10時50分許
      ，當日他值大夜班，有1輛車牌號碼3F-9666號自用小客車
      駛進加油站內，車上有1 名年約30歲之男性駕駛表示要加
      滿油，他便將加油槍放進車輛油箱開始自動加油，之後該
      名性駕駛就下車操作油槍，他趕緊上前制止，該名男性駕
      駛問他有無收信用卡，他回答有，該名男性駕駛表示信用
      卡在車上要回車上拿，當時他已經加好油，將油箱放回加
      油機上，該名男性駕駛一上車突然就採足油門往前衝，他
      無法制止就記下車號報警處理，結果加油站總共損失汽油
      35.42公升，油價為825元，事後經他指認後，確定該名男
      性駕駛即為被告林保古本人等語（見98年度偵字第3012號
      偵查卷第3至6頁，98年度偵緝字第679 號偵查卷第26、27
      頁）。
（四）萊爾富便利商店店內監視錄影翻拍照片2 張（見98年度偵
      字第4949號偵查卷第11頁）：證明被告林保古於98年2 月
      23日曾有進入新竹縣新豐鄉16鄰69號萊爾富超商內之事實
      。
（五）府前加油站監視錄影翻拍照片、發票各1 張、新竹縣政府
      警察局竹北分局六家派出所受理各類案件紀錄表、報案三
      聯單、車籍查詢-基本資料詳細畫面各1紙（見98年度偵字
      第3012號偵查卷第7、8、12、19、20頁）：證明被告乙○○所有之車號號碼3F-9666號自用小客車於98年2月24日晚
      間約10時50分許，曾駛入新竹縣竹北市縣○○路112 號府
      前加油站以及曾加油35.42公升、油價為825元等事實。
（六）綜上，本案被告乙○○之犯行，事證明確，均應依法予以
      論科。
三、新舊法比較：
    被告乙○○行為後，刑法第41條業於98年12月30日修正公布
    ，並於99年1月1日施行，其中修正前刑法第41條第1 項前段
    原規定「犯最重本刑為五年以下有期徒刑以下之刑之罪，而
    受六個月以下有期徒刑或拘役之宣告者，得以新臺幣一千元
    、二千元或三千元折算一日，易科罰金。」，修正為「犯最
    重本刑為五年以下有期徒刑以下之刑之罪，而受六月以下有
    期徒刑或拘役之宣告者，得以新臺幣一千元、二千元或三千
    元折算一日，易科罰金。」，固僅屬文字之修正；惟修正前
    同條第8 項原規定「第一項至第三項規定於數罪併罰，其應
    執行之刑未逾六個月者，亦適用之。」，修正為「第一項至
    第四項及第七項之規定，於數罪併罰之數罪均得易科罰金或
    易服社會勞動，其應執行之刑逾六月者，亦適用之。」，換
    言之，若依修正前刑法第41條第8 項規定，縱使數罪併罰之
    數罪均得諭知易科罰金，倘若應執行刑逾六月時，即不得諭
    知易科罰金；惟依修正後刑法第41條第8 項規定，仍得諭知
    易科罰金，是經比較修正前、後之規定，自以修正後之刑法
    第41條第8 項規定對被告乙○○有利，故應依刑法第2條第1
    項但書規定，適用修正後刑法第41條之規定。
四、論罪科刑：
（一）論罪：核被告乙○○於犯罪事實欄二、（一）（二）（三
      ）所為，均係犯刑法第339條第1項之詐欺取財罪。
（二）數罪併罰：被告乙○○所犯3 次詐欺取財犯行，其犯意各
      別，時間、地點不同，被害人亦相異，自應分別論罪，合
      併處罰。
（三）累犯：被告乙○○前於92年間，因強盜案件，經臺灣桃園
      地方法院於94年6 月16日以94年度訴緝字第47號判決判處
      有期徒刑3年6月確定；又於93年間，因連續施用第一級毒
      品案件，經臺灣桃園地方法院於94年4 月28日以94年度訴
      緝字第46號判決判處有期徒刑9 月確定；再於94年間，因
      竊盜案件，經臺灣桃園地方法院於94年10月31日以94年度
      壢簡字第1353號判決判處有期徒刑4 月確定；嗣經臺灣桃
      園地方法院於96年8月3日以96年度聲減字第1736號裁定就
      上揭連續施用第一級毒品、竊盜等案件分別減為有期徒刑
      4月又15日、2月，與不予減刑之強盜案件即有期徒刑3年6
      月合併定應執行有期徒刑3年10月確定，於94年8月12日入
      監執行，嗣於96年11月16日縮刑假釋出監，所餘刑期交付
      保護管束，甫於97年12月6 日縮刑期滿，保護管束期滿未
      經撤銷以已執行完畢論等情，有臺灣高等法院被告前案紀
      錄表、臺灣新竹地方法院檢察署刑案資料查註紀錄表各1
      份在卷可稽，其前受有期徒刑執行完畢，於5 年以內故意
      再犯本件最重本刑為有期徒刑以上之3 罪，均為累犯，分
      別應依刑法第47條第1項之規定加重其刑。
（四）量刑：爰審酌被告乙○○除前開構成累犯事由之刑事紀錄
      外，另有竊盜、詐欺等刑事前科，此有前揭臺灣高等法院
      被告前案紀錄表、臺灣新竹地方法院檢察署刑案資料查註
      紀錄表各1 份附卷可據，足徵其素行非佳，又其正值青壯
      ，竟不思守法自制，循正當途徑獲取所需，猶為貪圖一己
      之私，竟以佯稱需支付女友住院、兌換零錢及假加油消費
      等詐騙方式，致使被害人丙○○、告訴人甲○○誤信被告
      乙○○確有急需用錢、兌換零錢及加油消費之情事，因而
      交付如犯罪事實欄二、（一）（二）（三）所示之金錢及
      財物，其犯罪之動機、目的、手段實屬可議，所為實不可
      取，惟念及犯後尚能坦認犯行，態度尚可等一切情狀，分
      別量處如主文所示之刑，並定其應執行之刑及諭知易科罰
      金之折算標準，以資懲儆。
據上論斷，應依刑事訴訟法第273條之1第1 項、第299條第1項前
段，刑法第2 條第1項但書、第339條第1項、第47條第1項、第51
條第5款，99年1月1日修正公布施行刑法第41條第1項前段、第2
項、第8項，刑法施行法第1條之1，判決如主文。
本案經檢察官洪期榮到庭執行職務。
中    華    民    國    99    年    3     月    24    日
                    刑事第九庭法  官    劉兆菊
以上正本證明與原本無異。
如不服本判決應於收受本判決後10日內向本院提出上訴書狀，上
訴書狀應敘述具體理由。上訴書狀未敘述上訴理由者，應於上訴
期間屆滿後20日內補提理由書狀於本院「切勿逕送上級法院」。
中    華    民    國    99    年    3     月    24    日
                              書記官    林兆嘉
附錄本案論罪科刑法條：
中華民國刑法第339條
意圖為自己或第三人不法之所有，以詐術使人將本人或第三人之
物交付者，處5年以下有期徒刑、拘役或科或併科1千元以下罰金
。
以前項方法得財產上不法之利益或使第三人得之者，亦同。
前二項之未遂犯罰之。

司法院資訊處製作；財團法人民間司法改革基金會備份。
